臺灣新竹地方法院民事簡易判決
111年度竹北簡字第11號
原      告  國泰世紀產物保險股份有限公司

法定代理人  陳萬祥  
訴訟代理人  鍾佳誠  
            張鐿薰  
            鍾宇全  


被      告  陳惠娟  

上列當事人間請求損害賠償事件，本院於民國111年3月31日言詞
辯論終結，判決如下：
    主  文
被告應給付原告新臺幣壹拾伍萬伍仟陸佰玖拾玖元，及自民國一
一一年三月十八日起至清償日止，按年息百分之五計算之利息。
原告其餘之訴駁回。
訴訟費用新臺幣貳仟貳佰壹拾元由被告負擔。
本判決第一項得假執行。但被告如以新臺幣壹拾伍萬伍仟陸佰玖
拾玖元為原告預供擔保後，得免為假執行。
    事  實  及  理  由
壹、程序事項　　
    被告經合法通知，未於言詞辯論期日到場，核無民事訴訟法
    第386條所列各款情形，爰依原告聲請由其一造辯論而為判
    決。
貳、實體事項　　
一、原告起訴主張：被告於民國108年11月10日0時29分許，駕駛
    車牌號碼0000-00號自小客車行經新竹縣新豐鄉台15線66公
    里北上車道處，因未注意車前狀況，不慎自後方碰撞原告所
    承保訴外人陳薇竹所有並駕駛之車牌號碼000-0000號自小客
    車（下稱系爭車輛），致系爭車輛毀損，原告業依保險契約
    賠付被保險人必要修復費用即按實際發票金額新臺幣（下同
    ）207,119元（含工資45,050元、零件137,119元、烤漆25,0
    00元。以上合計207,169元，發票金額較少50元，調卷第21-
    35頁），依保險法第53條第1項規定取得代位求償權，爰依
    侵權行為及保險代位之法律關係提起本件訴訟等語。並聲明
    ：㈠被告應給付原告207,119元，及自起訴狀繕本送達翌日起
    至清償日止，按年息5%計算之利息；㈡訴訟費用由被告負擔
    。
二、被告未於言詞辯論期日到場，亦未提出書狀作何聲明或陳述
    。
三、本院之判斷：
㈠、原告主張本件車禍及損害發生之事實，業據其提出汽車保險
    理賠計算書、行車執照、維修明細表、車損照片、統一發票
    等件影本為證（調卷第13-57頁），復經本院依職權向新竹
    縣政府警察局新湖分局函調本件事故之道路交通事故當事人
    登記聯單、事故現場圖、談話暨調查紀錄表、酒精測定紀錄
    表、現場照片黏貼紀錄表在卷可憑（卷第27-59頁），核屬
    相符，而被告經合法通知，既未到庭，亦未提出書狀答辯，
    以供本院斟酌，應認原告之主張為可採。　　
㈡、按因故意或過失，不法侵害他人之權利者，負損害賠償責任
    ；汽車、機車或其他非依軌道行駛之動力車輛，在使用中加
    損害於他人者，駕駛人應賠償因此所生之損害；汽車行駛時
    ，駕駛人應注意車前狀況，並隨時採取必要之安全措施，民
    法第184條第1項前段、第191條之2前段、道路交通安全規則
    第94條第3項前段分別定有明文。本件車禍發生時，被告未
    注意車前狀況，不慎自後方碰撞停等紅燈之系爭車輛，致系
    爭車輛毀損，有前引資料附卷可參，足認被告對於本件車禍
    之發生，顯有過失，且其過失行為與系爭車輛受損之結果間
    具有相當因果關係，是被告就本件肇事應負過失侵權行為責
    任，洵堪認定。
㈢、按不法毀損他人之物者，被害人得請求賠償其物因毀損所減
    少之價值，民法第196條定有明文。又被保險人因保險人應
    負保險責任之損失發生，而對於第三人有損失賠償請求權者
    ，保險人得於給付賠償金額後，代位行使被保險人對於第三
    人之請求權，保險法第53條第1項亦有規定。另物被毀損時
    ，被害人除得依據民法第196條請求賠償外，並不排除民法
    第213條至第215條之適用，依民法第196條請求賠償物被毀
    損所減少之價額，得以修復費用為估定之標準，但以必要者
    為限（例如：修理材料以新品換舊品，應予折舊），有最高
    法院77年度第9次民事庭會議決議可資參照。經查：
  ⒈本件車禍之發生係被告之過失所致，已如前述，被保險人就
    其所受損害，本得基於侵權行為法律關係向被告請求賠償，
    而原告既依保險契約理賠保險金予被保險人，揆諸上開法條
    規定，被保險人對於侵權行為人之請求權即移轉給保險人，
    原告自得向被告求償。系爭車輛因本件車禍受損，支出必要
    修復費用207,119元（含工資45,050元、零件137,119元、烤
    漆25,000元），有維修明細表、統一發票在卷可按（調卷第
    19-35頁），其修復之部位與系爭車輛之車損照片亦屬相符
    （調卷第39-57頁），堪認確係屬修復系爭車輛所必要，而
    各項費用亦尚稱合理。
  ⒉惟系爭車輛係於106年8月出廠，有行車執照影本在卷（調卷
    第37頁），至車禍發生時（108年11月10日）已使用2年2月
    餘，揆之前揭說明，以新品換舊品而更換之零件，自應予以
    折舊。依所得稅法施行細則第48條第1項規定：「採平均法
    者，以固定資產成本減除殘值後之餘額，按固定資產耐用年
    數表規定之耐用年數平均分攤，計算每期折舊額」，參以86
    年12月30日行政院台86財字第52051號函所頒之「固定資產
    耐用年數表」，自用小客車之耐用年數為5年，再參酌營利
    事業所得稅查核準則第95條第6款規定「固定資產提列折舊
    採用平均法、定率遞減法或年數合計法者，以一年為計算單
    位；其使用期間未滿一年者，按實際使用之月數相當於全年
    之比例計算之；不滿一月者，以月計」。系爭車輛為106年8
    月出廠，類推適用民法第124條第2項規定，知月而不知日者
    推定為該月15日，距離車禍於108年11月10日發生時，已使
    用2年2月餘，以使用2年3月計。系爭車輛更新零件部分之損
    害經折舊後之價額應為85,699元，詳如折舊自動試算表所示
    。據此，原告得請求零件修理費為85,699元，再加上無須折
    舊之工資45,050元、烤漆25,000元，並扣除修復費用與實際
    發票金額之差額50元，系爭車輛之修復費用總計為155,699
    元（計算式：85,699元＋45,050元＋25,000元－50元）。
四、從而，原告依侵權行為及保險代位之法律關係，請求被告賠
    償155,699元及自起訴狀繕本送達翌日即111年3月18日（卷
    第71頁）起至清償日止，按年息5%計算之利息，為有理由，
    應予准許，逾此範圍之請求，則無理由，應予駁回。　　　
五、本件事證已臻明確，兩造其餘攻擊防禦方法及證據，核與判
    決結果不生影響，爰不一一論述。
六、本件係依民事訴訟法第427條第1項適用簡易訴訟程序所為被
    告部分敗訴之判決，爰依職權宣告假執行。並依民事訴訟法
    第392條第2項職權為被告酌定相當之擔保金額後併宣告得免
    為假執行。
七、訴訟費用負擔之依據：民事訴訟法第79條，由法院酌量情形
    命一造負擔。併確定訴訟費用額為2,210元。　　　　
中　　華　　民　　國　　111 　年　　4 　　月　　7 　　日
                  竹北簡易庭    法  官  陳麗芬
以上正本係照原本作成。
如對本判決上訴，須於判決送達後20日內向本院提出上訴狀。
如委任律師提起上訴者，應一併繳納上訴審裁判費。
中　　華　　民　　國　　111 　年　　4 　　月　　7 　　日
                                書記官  曾煜智